【裁判字號】    92,訴,263
【裁判日期】    920331
【裁判案由】    偽造有價證券等
【裁判全文】
臺灣高雄地方法院刑事判決                          九十二年度訴字第二六三號
    公  訴  人  臺灣高雄地方法院檢察署檢察官
    被      告  丙○○
    指定辯護人  本院公設辯護人  乙○○
右列被告因偽造有價證券等案件，經檢察官提起公訴（九十一年度偵字第二七九三
號），本院判決如左：
    主  文
丙○○意圖供行使之用，而偽造有價證券，處有期徒刑壹年柒月。偽造「甲○○」印
章壹枚及附表所示之支票壹紙，均沒收之。
    事  實
一、丙○○於民國九十一年十月九日零時許，在高雄市新興區○○○路二十一之二號
    前拾獲其老闆甲○○所有於同年月八日遺失、付款人為台灣南區郵政管理局、票
    據號碼為Ｂ0000000號、未載發票人、發票日、面額之空白支票一紙，其
    明知上開空白支票一紙係他人遺失物，竟意圖為自己不法之所有，將之侵占入己
    ；復因積欠洪緯璿新台幣（下同）三萬元之會錢，遭洪緯璿追討，遂意圖供行使
    之用及基於偽造有價證券之犯意，於同年十月間某日，委由不知情之人偽刻「甲
    ○○」之印章一枚並蓋用於上開空白支票之發票人欄上，並填載發票日為九十一
    年十一月五日、面額三萬元，偽造如附表所示之支票一紙，足以生損害於甲○○
    本人，復於同年十月間中旬某日，在高雄市○○區○○路上島咖啡廳，據以行使
    ，將偽造如附表所示之支票一紙交付予不知情之洪緯璿；嗣後洪緯璿再交付予不
    知情之吳再成，吳再成再交由其不知情之妻林美秀，嗣於同年十一月五日，林美
    秀持向高雄三信合作社灣子分社提示，為台灣票據交換所高雄市分所發覺該支票
    已於九十一年十一月五日經甲○○掛失止付，始循線查悉上情。
二、案經高雄市政府警察局三民第二分局報告臺灣高雄地方法院檢察署檢察官偵查起
    訴。
    理  由
一、右揭犯罪事實，業據被告丙○○迭於警訊及偵審中供承不諱，核與被害人甲○○
    於警訊及本院審理中所指述之情節大致相符，並經證人洪緯璿、林美秀分別於警
    訊中證述明確，復有台灣票據交換所高雄市分所退票理由單影本、偽造如附表所
    示之支票影本、遺失票據申請書、掛失止付票據提示人資料查報表等件附卷可稽
    （參見警卷第五—九頁），足見被告之自白核與事實相符，自可採為論罪科刑之
    依據。從而，本件事證已臻明確，被告犯行洵堪認定，應予依法論科。
二、按支票為有價證券，被告丙○○明知該支票為被害人甲○○所遺失，拾獲後竟予
    以侵占入己，又因急需支付會款，竟擅自偽刻「甲○○」印章一枚蓋用於該支票
    上，並填載發票日及面額，偽造如附表所示之支票一紙並據以行使，交付予不知
    情之證人洪緯璿，足以生損害於被害人甲○○。核其所為，係犯刑法第三百三十
    七條之侵占遺失物罪及第二百零一條第一項之意圖供行使之用而偽造有價證券罪
    。被告委由不知情之人偽刻「甲○○」印章一枚，係間接正犯，嗣後將該偽刻之
    印章蓋用於附表所示之支票發票人欄，用以偽造有價證券，其偽造印章及印文之
    犯行，係偽造有價證券犯行之階段行為；其偽造有價證券後復持以行使，行使之
    低度行為應為法定刑較重之偽造之高度行為所吸收，均不另論罪。被告所犯上開
    侵占遺失物罪與意圖供行使之用而偽造有價證券罪間，有方法目的、原因結果之
    牽連關係，應從一重之意圖供行使之用而偽造有價證券罪處斷。被告因法律知識
    不足，一時思慮未周，致罹刑典，惟偽造支票金額尚非龐大，事後被害人甲○○
    亦原諒被告而不願追究（參見警卷第二頁反面、本院九十二年三月十八日審判筆
    錄），對於被害人甲○○尚未造成重大損害，惡性並非甚重，情輕法重，衡情堪
    可憫恕，如處以法定最輕刑有期徒刑三年，仍屬過重，爰依刑法第五十九條之規
    定，酌予減輕其刑。爰審酌被告犯罪之動機、目的、犯後坦承犯行，深具悔意，
    態度尚稱良好等一切情狀，酌情量處如主文所示之刑。至被告所偽造之「甲○○
    」印章一枚，應依刑法第二百十九條規定，不問屬於犯人與否，並予宣告沒收；
    又被告偽造如附表所示之支票一紙，應依刑法第二百零五條規定，不問屬於犯人
    與否，亦予宣告沒收，至上開支票上偽造之「甲○○」印文，係屬偽造支票之一
    部分，該偽造支票一紙既已宣告沒收，自無庸另對該支票上偽造「甲○○」印文
    為沒收之諭知，附此敘明。
據上論斷，應依刑事訴訟法第二百九十九條第一項前段，刑法第二百零一條第一項、
第三百三十七條、第五十五條、第五十九條、第二百零五條、第二百十九條，罰金罰
鍰提高標準條例第一條前段，判決如主文。
本案經檢察官楊慶瑞到庭執行職務。
中      華      民      國    九十二    年      三      月    三十一    日
                                臺灣高雄地方法院刑事第五庭
                                  審判長法  官  吳  永  宋
                                        法  官  張  茹  棻
                                        法  官  林  家  賢
右正本證明與原本無異。
如不服本判決，應於判決送達後十日內，向本院提出上訴狀。
                                        書記官  許  雅  惠
中      華      民      國    九十二    年      三      月    三十一    日
附錄本判決論罪科刑法條：
刑法第三百三十七條：
意圖為自己或第三人不法之所有，而侵占遺失物、漂流物或其他離本人所持有之物者
，處五百元以下罰金。
刑法第二百零一條：
意圖供行使之用，而偽造、變造公債票、公司股票或其他有價證券者，處三年以上十
年以下有期徒刑，得併科三千元以下罰金。
行使偽造、變造之公債票、公司股票或其他有價證券，或意圖供行使之用，而收集或
交付於人者，處一年以上七年以下有期徒刑，得併科三千元以下罰金。
~F0
~T40
┌───────────────────────────────────────┐
│附表：                                                九十二年度訴字第二六三號│
├──┬───┬────┬─────┬─────┬─────┬────┬────┤
│編號│發票人│ 金  額 │ 支票號碼 │  發票日  │ 付款銀行 │ 帳  號 │ 備  註 │
│    │      │(新台幣)│          │          │          │        │        │
├──┼───┼────┼─────┼─────┼─────┼────┼────┤
│ 一 │甲○○│ 三萬元 │Ｂ0000000 │ 91.11.05 │台灣南區郵│00000000│        │
│    │      │        │          │          │政管理局  │        │        │
└──┴───┴────┴─────┴─────┴─────┴────┴────┘


司法院資訊處製作；財團法人民間司法改革基金會備份。
